【裁判字號】    98,聲再,247
【裁判日期】    980828
【裁判案由】    賭博
【裁判全文】
臺灣高等法院刑事裁定                 98年度聲再字第247號
再審聲請人
即受判決人  辛○○
            乙○○原名吳利華.
            庚○○
            丙○○
            甲○○
            丁○○
            己○○
            戊○○
上列聲請人等因賭博案件，對於本院98年度上易字第302號，中
華民國98年4月30日第二審確定判決（原審案號：臺灣桃園地方
法院96年度易字第811號，起訴案號：臺灣桃園地方法院檢察署
95年度偵字第13956號、第15071號），聲請再審，本院裁定如下
：
    主  文
再審之聲請駁回。
    理  由
一、聲請意旨略以：本案檢察官起訴犯罪時間及地點係被告等於
    95 年6月22日20時30分許，在桃園縣中壢市○○路49及51號
    「褔爾摩沙電子遊戲場」涉嫌觸犯刑法第268條之意圖營利
    供給賭博場所、意圖營利聚眾賭博罪嫌及同法第266條第1項
    共同正犯之罪嫌，即「犯罪之時間」係在95年6月22日20時
    30 分許。而原審判決認定之犯罪事實，同為95年6月22日20
    時30分許，在桃園縣中壢市○○路49及51號「褔爾摩沙電子
    遊戲場」涉嫌犯罪。然據本案證人子○○於95年6月22日警
    訊僅證稱：「（問：．．．開始到褔爾摩沙電子遊戲場把玩
    電玩？共在該店贏過．．．換取過幾次現金？）95年01月份
    開始到該店玩電玩，前後至今約1次．．．今贏過1次，換過
    1 次現金」（見95年度偵字第13956號偵查卷第113頁、同卷
    號第161頁）。另證人劉鳳玉係證稱：「（問：你第1次贏得
    多少錢？最後1次贏得多少錢? 所贏之數如何兌換新台幣？
    你每次兌換現金是否都是同樣的方式？）第1次贏多少錢我
    忘記因為我在該店玩那麼多年了陸陸續續都有輸有贏，最後
    1 次是95年6月15日，當天我贏得新台幣5000元，我將把玩
    機檯上顯小贏的分數叫小姐來看，小姐便將分數洗掉後，小
    姐便將我所贏得分數告訴該店內的男員工，之後該名男員工
    會叫我到廁所旁邊後，該名男員工會當場將我所贏得的新台
    幣拿給我，兌換現金的方式都是一樣」（95年度偵字第
    13956 號偵查卷第117頁、同卷號第149頁）。依前開證詞可
    明原審判決認定被告等之犯罪時間係在「95年6月22日20時
    30分許」。又依95年6月22日20時30分，癸○○、子○○依
    前開證述，亦無兌換現金之情事，且子○○兌換現金係在「
    95年1 月份」、癸○○兌換現金係在「95年6月15日」，則
    證人評鳳玉、子○○等警詢、初次偵查中所言縱屬實情，依
    其所述，並非於查獲當日即在95年6月22日20時30分許，在
    褔爾摩沙遊戲場兌換現金。再參以證人即當日現場執行勤務
    之員警丑○○於臺灣桃園地方法院96年度易字第811號案件
    審理時亦證稱：伊在現場沒有看到子○○有兌換現金之情形
    等語（見臺灣桃園地方法院壢簡字卷第144至145頁），證人
    壬○○即當日現場執行勤務之員警於臺灣桃園地方法院96年
    度易字第811號案件審理時證稱：伊於現場並沒看到兌換現
    金之情形等語（見臺灣桃園地方法院壢簡字卷第138頁）。
    綜前，依上開所述，原審判決認定被告等於95年6月22日20
    時30分許涉嫌共同連續意圖營利，聚眾賭博，又認定犯罪事
    實之證據即證人癸○○、子○○、丑○○、厲復徉等證詞。
    又前開證人之證詞皆未證稱被告等於「95年6月22日20時30
    分許」涉嫌犯罪，又查犯罪事實應依證據認定，有罪之判決
    書內並應將認定犯罪事實所憑之證據，於理由內記載，且此
    項證據，自係指實際上確係存在，就該案卷宗內不難考見者
    而言，本案原審判決書內所記載之證據，與原卷內容顯不相
    符，即其判決基以認定犯罪之根據實際上並不存在，自屬採
    證違法。且本案皆認定被告等涉嫌共同連續意圖營利，聚眾
    賭博，惟卷內所載之事實及理由，業如前開說明，並無互相
    適合，即有理由矛盾。又本案原審判決前開認定聲請人共同
    連續意圖營利，聚眾賭博。但前開判決內容，並未就聲請人
    如何於「95年6月22日20時30分許」，為犯罪行為之事實明
    白認定，亦未說明聲請人等於「95年6月22日20時30分許」
    涉嫌犯罪之理由。且查前開癸○○、子○○、丑○○、厲復
    徉等證人證詞於事實審法院判決前業已存在，為法院不及調
    查斟酌，就證據本身形式觀察，且前開證據若為法院所斟酌
    ，顯然可認為足以動搖原有罪確定判決，足認受有罪判決之
    人應受無罪、免訴、免刑或輕於原判決所認罪名之判決者，
    前開證據具有「嶄新性」、「顯然性」，爰依刑事訴訟法第
    420條第1項第6款之規定，聲請再審云云。
二、按刑事訴訟法第420條第1項第6款所謂發見之新證據，係指
    事實審法院於判決前因未經發現，不及調查斟酌，至其後始
    行發現者而言，若判決前已經當事人提出或聲請調查之證據
    ，經原法院捨棄不採者，即非該條款所謂發見之新證據，不
    得據為聲請再審之原因。又該條款所稱之確實新證據，亦係
    指該項證據之本體在客觀上可認為真實，不須經調查，即足
    以動搖原判決，使受判決人受有利之裁判者而言，如果證據
    之真偽尚待調查，即與確實證據之意義不符，自不能據為再
    審之理由，最高法院85年度台抗字第341號裁定著有明文，
    再所謂「發現確實新證據」，必該證據係於判決確定前因未
    經發現不及調查斟酌，至其後始行發現者而言，倘其證據成
    立在判決確定後或於判決確定前為聲請人所明知，即非所謂
    發現之新證據，最高法院84年度台抗字第145號裁定亦著有
    明文。查本件前揭確定判決已就原審之證人子○○、劉鳳玉
    、丑○○之證詞、鑑驗書及其附件等是否可採，已詳為論述
    ，且有扣得之被告丁○○之員工手則筆記本1本、電動賭博
    機具雙魚座2PK機臺77臺（含IC板77片）、8人座賓果行星乙
    臺（含IC板9片）、6人座輪盤1臺（含IC板7片）、石頭樂園
    6臺（含IC板6片）等電子遊戲機、電腦主機1臺、開分資料
    夾1本、開分資料紀錄3張、開分鑰匙15支、小卡片6張、員
    工名冊乙張、員工輪值表5張、錄影帶3卷、開洗分總表16
    張、櫃檯收支表60張、兌換香煙簿6本、競艇B/P開洗分表30
    張、「福爾摩沙電子遊戲場」之營業所得共67200元（其中
    在乙○○身上扣得28800元，在己○○身上扣得17400元，在
    戊○○身上扣得21000元）、現場搜索光碟片等可證，前揭
    確定判決亦已載明聲請人等犯賭博罪行明確，並於理由欄內
    詳細敘明認定犯罪事實之各項證據之理由，尤對於證人癸○○、子○○於警詢之陳述何以具有證據能力，及其二人於原
    審翻異之前詞不足採信，已詳述其理由；並以福爾摩沙電子
    遊戲場若因洗分而常規性兌換予客人香煙，則該店必有大量
    、定期購買整箱香煙，然於現場之辦公室暨休息室及該遊戲
    場之二樓均無擺放香煙；復以在福爾摩沙電子遊樂場櫃台、
    該遊戲場一樓前方店面（機台所在處）、後方辦公室暨休息
    室及該遊戲場之二樓之任何一處均未發現任何分毫之營業所
    用或所得之現金，然卻自被告己○○、戊○○、乙○○處扣
    得現金，且渠等就金錢之來源說詞反覆或與經驗法則不符，
    而認定係自賭客處收受之賭資等情，詳為論述。是原審認定
    被告等確有原判決事實欄所載之犯行，已依憑卷內證據逐一
    敘明，原確定判決就如何認定聲請人等確有賭博犯行已詳為
    論述，聲請人等所提出癸○○、子○○警詢筆錄及證人丑○○、厲復徉等之筆錄，非顯然可認為足以動搖原確定判決，
    且前開確定判決認定之賭博行為係連續犯，時間函蓋癸○○
    、子○○所述之時間，並非僅指查獲之95年6月22日當天，
    又證人丑○○、厲復徉所稱之伊於現場並沒看到兌換現金之
    情，亦不代表本件賭博之行為不存在，聲請人等所提出癸○○、子○○警詢筆錄及證人丑○○、厲復徉等之筆錄，並非
    能據以認定受判決人應受無罪、或免訴、或輕於原判決所認
    定之罪名，自與刑事訴訟法第420條第1項第6款所指之「發
    現確實之新證據」不符，自不能據為再審之理由，聲請人等
    僅片面擷取證人癸○○、子○○、丑○○、厲復徉部分之證
    詞，指稱符於刑事訴訟法第420條第1項第6款之「新證據」
    情形，而聲請再審，自非有據，本件再審之聲請為無理由，
    應予駁回。
三、依刑事訴訟法第434條第1項裁定如主文。
中    華    民    國    98    年    8     月    28    日
                  刑事第九庭  審判長法  官  陳貽男
                                    法  官  周盈文
                                    法  官  許宗和
以上正本證明與原本無異。
不得抗告。
                                    書記官  林淑貞
中    華    民    國    98    年    8     月    31    日


司法院資訊處製作；財團法人民間司法改革基金會備份。
